【裁判字號】    98,聲再,2
【裁判日期】    980728
【裁判案由】    聲請再審
【裁判全文】
臺灣雲林地方法院刑事裁定               98年度聲再字第2號
聲  請  人
即  被  告  甲○○
                    （現於臺灣嘉義戒治所戒治中）
上列聲請人因違反毒品危害防制案件，對於本院中華民國97年12
月29日97年度訴字第1449號確定判決（起訴案號：臺灣雲林地方
法院檢察署97年度偵緝字第292 號），聲請再審，本院裁定如下
：
    主  文
再審之聲請駁回。
    理  由
一、聲請再審意旨略以：受判決人甲○○（下稱聲請人）因違反
    毒品危害防制條例案件，經本院於民國97年12月29日，以97
    年度訴字第1449號協商程序判決判處有期徒刑1 年1 月確定
    。惟本件重要證人柳健洲證述「97年3 月間某日，向被告甲
    ○○拿第一級毒品海洛因」等情，然事實上前開海洛因是證
    人柳健洲於查獲前1 日因未施用完畢，而遺留於在聲請人租
    屋處，查獲當天是因證人柳健洲要求，方至南新國小門口將
    上開毒品海洛因歸還，從而，聲請人之行為應不構成無償轉
    讓毒品犯行。原確定判決未查，就重要證物漏未審酌，自有
    違失，本件符合刑事訴訟法第420 條規定（按：應為該條第
    1 項第2 款、第6 款之事由，與同法第421 條），足認聲請
    人有應受無罪判決，爰依法為聲請人之利益聲請再審。
二、按有罪之判決確定後，有左列情形之一者，為聲請人之利益
    ，得聲請再審︰一、原判決所憑之證物已證明其為偽造或變
    造者。二、原判決所憑之證言、鑑定或通譯已證明其為虛偽
    者。三、受有罪判決之人，已證明其係被誣告者。四、原判
    決所憑之通常法院或特別法院之裁判已經確定裁判變更者。
    五、參與原判決或前審判決或判決前所行調查之法官，或參
    與偵查或起訴之檢察官，因該案件犯職務上之罪已經證明者
    ，或因該案件違法失職已受懲戒處分，足以影響原判決者。
    六、因發現確實之新證據，足認受有罪判決之人應受無罪、
    免訴、免刑或輕於原判決所認罪名之判決者。前項第1款 至
    第3 款及第5 款情形之證明，以經判決確定，或其刑事訴訟
    不能開始或續行非因證據不足者為限，得聲請再審，刑事訴
    訟法第420 條定有明文。又刑事訴訟法第420 條第1 項第2
    款所稱「原判決所憑之證言、鑑定或通譯已證明其為虛偽者
    」之再審條件，其原判決所憑之證言，除已經確定判決證明
    為虛偽者外，必須有相當證據，足以證明其為虛偽，始屬相
    符，此觀同條第2 項後段所載其刑事訴訟不能開始或續行，
    非因證據不足者之文義自明。而刑事訴訟法第420 條第1 項
    第6 款所謂發見確實之新證據，係指該證據於事實審法院判
    決前已經存在，為法院、當事人所不知，不及調查斟酌，至
    其後始行發見，且就證據本身形式上觀察，固不以絕對不須
    經過調查程序為條件，但必須顯然可認為足以動搖原有罪確
    定判決，而為聲請人無罪、免訴、免刑或輕於原判決所認罪
    名之判決者為限。故受理聲請再審之最後事實審法院，應就
    聲請再審理由之所謂「新證據」，是否具備事實審判決前已
    經存在，為法院、當事人所不知，事後方行發見之「嶄新性
    」，及顯然可認足以動搖原有罪確定判決，應為無罪、免訴
    、免刑或輕於原判決罪名之「顯然性」二要件，加以審查，
    為判斷應否准予開始再審之準據（最高法院93年度臺抗字第
    98號裁定意旨參照）。次按不得上訴於第三審法院之案件，
    除前條之規定外，其經第二審確定之有罪判決，如就足生影
    響於判決之重要證據漏未審酌者，亦得為受判決人之利益，
    聲請再審，刑事訴訟法第421 條亦有明文。
三、聲請人所涉轉讓毒品海洛因之犯行，前經本院於97年12月29
    日，以97年度訴字第1449號協商程序判決判處有期徒刑1 年
    1 月確定，有前開判決書及臺灣高等法院被告前案紀錄表各
    1 份在卷可稽。
四、經查：
  (一)聲請人主張證人柳健洲所述不實，請求重新訊問而聲請再審
    云云，然除證人柳健洲於97年6 月25日警詢時及97年8 月12
    日偵訊時均明確證述：於97年3 月間某日，有向被告甲○○
    拿第一級毒品海洛因等語（筆錄影本均附於本院卷），且聲
    請人於97年12月9 日偵訊時，98年1 月9 日、98年1 月19日
    聲請具保停止羈押狀中，均坦承轉讓毒品海洛因之犯行，此
    有偵訊筆錄1 份及刑事聲請狀3 份（影本均附於本院卷）可
    參，並於97年12月29日97年度訴字第1449號案件審理時，再
    度坦承上開犯行，在本院辯護人協助下進行協商程序（筆錄
    影本附於本院卷），直至該判決確定，均未提起此事或以此
    為由提起上訴。是聲請人僅以空言指摘證人柳健洲所述不實
    ，並無確定判決或相當證據可證明證人所言為虛偽，顯與刑
    事訴訟法第420 條第1 項第2 款規定之再審條件即有不符。
  (二)其次，聲請人於上開案件審理當庭進行協商時，經法院提示
    證據閱覽，亦顯已知悉有證人柳健洲上開證述之存在，該證
    據亦經法院審酌，即該項證據並非在事實審判決前已經存在
    事後方行發見之證據，而係事實審判決後始經成立之證據，
    此與刑事訴訟法第420 條第1 項第6 款所稱「新證據」之含
    義，亦不相符。
  (三)末查，聲請人前開確定判決，非經第二審確定之有罪判決，
    且所涉違反毒品危害防制條例第8 條第1 項之轉讓第一級毒
    品罪，法定刑為「1 年以上7 年以下有期徒刑」，亦非「不
    得上訴於第三審法院」之案件，是此情形顯不符合刑事訴訟
    法第421 條規定之要件，故其據此聲請再審，自難准許。
四、綜上所述，聲請人上開聲請事由與刑事訴訟法第420 條第1
    項第2 款、第6 款、第421 條所規定之要件不符，且亦無同
    法第420 條第1 項其他各款之再審事由，是本件再審之聲請
    為無理由，應予駁回。
據上論結，應依刑事訴訟法第434 條第1 項，裁定如主文。
中    華    民    國    98    年    7     月    28    日
            刑事第三庭    審判長法  官  林輝煌
                                法  官  李貞瑩
                                法  官  蕭雅毓
以上正本證明與原本無異。
如不服本裁定，應於裁定送達後5 日內向本院提出抗告狀（須附
繕本）。
                                書記官  鍾宜津
中    華    民    國    98    年    7     月    28    日


司法院資訊處製作；財團法人民間司法改革基金會備份。
